【裁判字號】    97,交易,544
【裁判日期】    970923
【裁判案由】    過失致死等
【裁判全文】
臺灣臺中地方法院刑事判決  97年度交易字第544號
公  訴  人  臺灣臺中地方法院檢察署檢察官
被      告  乙○○
上列被告因過失致死等案件，經檢察官提起公訴（97年度偵字第
15214號、第17258號），本院判決如下：
    主    文
乙○○服用酒類，不能安全駕駛動力交通工具而駕駛，處拘役伍
拾日，如易科罰金，以新臺幣壹仟元折算壹日；又因過失致人於
死，處有期徒刑捌月。
    犯罪事實
一、陳俊價於民國九十七年五月十七日零時許，與友人顏伯翔、
    吳元豐、許文平及林國煌，在臺中市之金錢豹酒店市政店，
    飲用ＶＳＯＰ軒尼詩酒後，已達不能安全駕駛動力交通工具
    之程度，仍於同日凌晨二時許，駕駛車牌號碼２５３６－Ｌ
    Ｄ號自小客車搭載顏伯翔、吳元豐、許文平及林國煌，欲返
    回沙鹿地區。嗣陳俊價駕車沿臺中縣沙鹿鎮鎮○路○○○路
    方向行駛，於同日凌晨二時三十六分許，途經臺中縣沙鹿鎮
    鎮○路○鎮○路口（深坡圖書館前）時，原應注意駕駛汽車
    時之行車速度，應依速限標誌或標線之規定，無標誌或標線
    者，在市區道路行車時速不得超過五十公里，並應注意車前
    狀況，隨時採取必要之安全措施。且依當時天候為晴、夜間
    有照明、柏油路面乾燥無缺陷、無障礙物、視距良好，並無
    不能注意之情形，竟疏未注意及此，因酒後操控能力欠佳，
    貿然以每小時一百公里之時速行駛，復因煞車不及，不慎撞
    擊深坡圖書館外圍護欄後翻車，致顏伯翔受有嚴重腦挫傷（
    頭部外傷合併顱骨骨折）之傷害，經送醫救治，仍於凌晨二
    時五十三分許不治死亡（吳元豐、許文平及林國煌所受傷害
    部份均未據告訴）。陳俊價於肇事後，有偵查權限之人知悉
    犯罪人之前，於承辦警員到場處理時，主動向處理事故員警
    承認肇事而願接受裁判。嗣經警處理時，於同日凌晨三時十
    一分許，對陳俊價施以酒精濃度呼氣測試，測得其呼氣中所
    含酒精濃度為每公升零點六九毫克。
二、案經臺中縣警察局清水分局報告臺灣臺中地方法院檢察署檢
    察官及檢察官相驗後簽分後偵查起訴。
    理    由
一、證據能力之說明：按現行刑事訴訟法為保障被告之反對詰問
    權，排除具有虛偽危險性之傳聞證據，以求實體真實之發見
    ，於該法第一百五十九條第一項明定被告以外之人於審判外
    之言詞或書面陳述，除法律有規定者外，不得作為證據。而
    刑事訴訟法第一百五十九條之一至第一百五十九條之四有傳
    聞法則之例外規定，且被告以外之人於審判外之陳述，雖不
    符前四條之規定，而經當事人於審判程序同意作為證據，法
    院審酌該言詞陳述或書面陳述作成時之情況，認為適當者，
    亦得為證據；當事人、代理人或辯護人於法院調查證據時，
    知有第一百五十九條第一項不得為證據之情形，而未於言詞
    辯論終結前聲明異議者，視為有前項之同意，刑事訴訟法第
    一百五十九條之五定有明文。查本件證人即被害人顏伯翔之
    父丙○○、證人吳元豐、許文平及林國煌於警詢中之證述，
    均屬於審判外之陳述，為傳聞證據，然被告乙○○於本院審
    理時未表示意見，顯不予爭執，且迄至言詞辯論終結前亦未
    曾聲明異議，本院審酌上開證據資料製作時之情況，尚無違
    法不當及證明力明顯過低之瑕疵，亦認為以之作為證據應屬
    適當，且指訴內容係針對被告是否有酒後駕車及過車致死犯
    行之事實，為證明本案犯罪事實所必要，故揆諸上開規定，
    爰依刑事訴訟法第一百五十九條之五規定，認上揭證據資料
    均例外認有證據能力，合先敘明。
二、訊據被告乙○○對於上揭犯罪事實於偵查中及本院審理時均
    坦承不諱，核與告訴人即被害人顏伯翔之父丙○○、證人吳
    元豐、許文平及林國煌於警詢中之證述之情節相符，並有道
    路交通事故現場圖、道路交通事故調查報告表（一）、（二
    ）各乙份、酒精測定紀錄表、汽機車駕駛人酒後生理協調平
    衡檢測紀錄表、舉發違反道路交通管理事件通知單、光田綜
    合醫院法醫參考病歷摘要及現場照片十六張等附卷可稽。另
    本件車禍被害人顏伯翔因此受傷死亡，亦經檢察官督同檢驗
    員相驗屬實，製有相驗筆錄、相驗屍體證明書及法醫驗斷書
    等在卷可憑。又被告於肇事後經警測量其呼氣酒精濃度達每
    公升零點六九毫克，此有舉發違反道路交通管理事件通知單
    、酒精測試表附卷可稽，且經警依刑法第一百八十五條之三
    案件測試觀察被告之言行，被告在查獲、測試或訊問過程有
    未達酒後生理平衡之跡象，顯然無法安全駕駛，此亦有刑法
    第一百八十五條之三案件測試觀察紀錄表附卷足憑。又按服
    用酒類不能安全駕駛動力交通工具之認定，參考德國、美國
    之認定標準，對於酒精濃度呼氣已達每公升零點五五毫克或
    血液濃度達百分之零點一一以上，肇事率為一般正常人之十
    倍，應認為已達不能安全駕駛之標準（法務部八十八年五月
    十八日八八年度法檢字第一六六九號函參照），被告所測得
    吐氣中所含酒精濃度高達每公升零點六九毫克，其駕駛車輛
    之注意能力已因飲酒而較平日為低，且發生事故並有上開測
    試觀察之情況，顯已達不能安全駕駛動力交通工具之程度甚
    明。次按汽車駕駛人飲酒後其吐氣所含酒精成分超過每公升
    零點二五亳克以上者，不得駕車。行車速度，應依速限標誌
    或標線之規定，無標誌或標線時，在市區道路，時速不得超
    過五十公里。汽車行駛時，駕駛人應注意車前狀況，隨時採
    取必要之安全措施。道路交通安全規則第一百十四條第二款
    、第九十三條第一項第一款及第九十四條第三項分別定有明
    文。被告駕車自應注及此，而依當時情形，並無不能注意之
    情形，猶於飲用酒類後，貿然以時速一百公里之速度超速行
    駛，且疏未注意車前狀況，因而肇事，自有過失。而其過失
    駕駛之行為與被害人之死亡結果間，具有相當因果關係。因
    而認本件事證明確，被告不能安全駕駛動力交通工具而駕駛
    及過失致死之犯行，均堪認定。
三、核被告乙○○所為，係犯刑法第一百八十五條之三之酒後不
    能安全駕駛動力交通工具而駕駛罪及同法第二百七十六條第
    一項之過失致死罪。被告所犯上開二罪間，犯意各別，行為
    互殊，應予分論併罰。又被告為汽車駕駛人，酒醉駕車，因
    而致人死亡，依法應負刑事責任，所犯過失致死部分應依道
    路交通管理處罰條例第八十六條第一項之規定加重其刑。又
    被告於肇事後，有偵查權限之人知悉犯罪人之前，主動向到
    場處理事故之員警陳述自己係肇事者及陳述肇事，有警詢訊
    筆錄及臺中縣警察局道路交通事故肇事人自首情形紀錄表在
    卷可按，是以被告所犯過失致死部分為對於未發覺之罪自首
    而接受裁判，依法減輕其刑，並先加後減。爰審酌被告酒醉
    後已不能安全駕駛，仍不顧公眾之安危，貿然駕車，造成他
    人死亡，應予非難；兼衡及被告素行，犯後坦承犯行及過失
    程度，被害人顏伯翔因本件車禍死亡，所生之危害重大，被
    告肇事後之態度及被告尚未能與被害人家屬達成民事和解賠
    償等一切情狀，分別量處如主文所示之刑，酒後不能安全駕
    駛部分並諭知易科罰金之折算標準。
據上論斷，應依刑事訴訟法第二百九十九條第一項前段，刑法第
一百八十五條之三、第二百七十六條第一項、第六十二條前段、
第四十一條第一項前段，道路交通管理處罰條例第八十六條第一
項，刑法施行法第一條之一，判決如主文。
本案經檢察官甲○○到庭執行職務。
中    華    民    國    97    年    9     月    23    日
                  交通法庭  法  官  張清洲
以上正本證明與原本無異。
如不服本判決，應於收送達後十日內向本院提出上訴書狀（應敘
述具體理由並附繕本）。
上訴書狀如未敘述理由，應於上訴期間屆滿後二十日內補提理由
書於本院。
                            書記官  詹東益
中    華    民    國    97    年    9     月    23    日
附錄論罪科刑法條
中華民國刑法第185條之3
服用毒品、麻醉藥品、酒類或其他相類之物，不能安全駕駛動力
交通工具而駕駛者，處一年以下有期徒刑、拘役或科或併科十五
萬元以下罰金。
中華民國刑法第276條
（過失致死罪）
因過失致人於死者，處2年以下有期徒刑、拘役或2千元以下罰金
。
從事業務之人，因業務上之過失犯前項之罪者，處5年以下有期
徒刑或拘役，得併科3千元以下罰金。


司法院資訊處製作；財團法人民間司法改革基金會備份。
